【裁判字號】    88,訴,2360
【裁判日期】    891113
【裁判案由】    違反槍砲彈藥刀械管制條例等
【裁判全文】
臺灣高雄地方法院刑事判決                        八十八年度訴字第二三六號
    公  訴  人  臺灣高雄地方法院檢察署檢察官
    被      告  甲○○
    選任辯護人  蔡鍚欽
                許再定
                許登科
右列被告因違反槍砲彈藥刀械管制條例案件，經檢察官提起公訴（八十八年度偵字第
一七八０號），本院判決如左：
    主  文
甲○○共同以強押之非法方法，剝奪人之行動自由，處有期徒刑肆月；又共同傷害人
之身體，處拘役參拾日。均緩刑參年。
    事  實
一、甲○○係銷售「紅花」酸痛藥膏等保健藥品之盤商，民國八十八年間，乙○○向
    其購買「紅花」酸痛藥膏數批後，因遲未繳付貨款達新臺幣（下同）二十萬元以
    上，甲○○遂於同年五月十四日，夥同四名不詳姓名年籍之成年男子，共同基於
    妨害自由及傷害之犯意，前往屏東縣佳冬鄉○○村○○路一四六號乙○○住處向
    乙○○催討貨款。同日二十一時許，甲○○等五人駕車到達乙○○前開住處後，
    甲○○先責令其中二名男子在門口把風，再與另外二名男子進入乙○○前開住處
    ，由隨同甲○○進入乙○○前開住處之其中一名男子持疑似手槍之物，自後方抵
    住乙○○之腰部，致使乙○○心生畏懼，任由甲○○責令該二名男子以一左一右
    強押之非法方法押出屋外，而剝奪其行動自由。嗣甲○○為求取回乙○○積欠之
    貨款，乃責令其中一名男子駕駛乙○○所有之車牌號碼Ｐ三─０五一九號自用小
    客車，並由前開押住乙○○之二名男子強押王聰明進入車內，甲○○自己則與另
    一名男子駕車尾隨其後，共同前往高雄市典當乙○○所有之前開車牌號碼Ｐ三─
    ０五一九號自用小客車，途中，押住乙○○之二名男子並毆打乙○○頭部，致使
    乙○○受有面部擦傷之傷害。同日二十二時許，甲○○等人到達高雄市○○區○○路與中華路交岔路口之「長興汽車商行」，乙○○迫於無奈，於同意將其所有
    之前開自用小客車以二十萬元之代價，讓渡予長興汽車商行，並由長興汽車商行
    老板簽發支票一紙交付甲○○收執後，始遭釋放。
二、案經乙○○訴由高雄市政府警察局三民第一分局移送臺灣高雄地方法院檢察署檢
    察官偵查起訴。
    理  由
一、訊據被告甲○○固不否認八十八年五月十四日確有到告訴人乙○○前開住處向告
    訴人催討貨款，並共同到長興汽車商行將乙○○所有之前開自用小客車以二十萬
    元讓渡予長興汽車商行，再由長興汽車商行簽發同面額支票一紙交付伊等情，惟
    矢口否認有何妨害自由及傷害犯行，辯稱：事發當天伊原本和朋友要到墾丁玩，
    惟於駕車途經乙○○住處附近時，想到乙○○積欠伊貨款四十一萬元未還，遂獨
    自一人前往乙○○住處向乙○○催討貨款，而乙○○當時因為有女友在家，於是
    向伊要求給他面子，所以才一起開他的自用小客車到高雄找當鋪，後來到長興汽
    車商行估價後，車行老板雖認該自用小客車值三十五萬元，惟乙○○當時和老板
    說急用二十萬元，所以才由車行老板簽發面額二十萬元之支票一紙，並沒有強迫
    乙○○返還貨款。之後二人到三鳳宮吃晚餐時，碰巧遇見伊朋友，伊朋友因不滿
    乙○○欠錢不還，才朝乙○○頭部打了二拳，是故根本沒有妨害自由及傷害犯行
    ，否則亦不可能只向乙○○拿二十萬元云云。經查：本件被告如何夥同四名不詳
    姓名年籍之成年男子，共同妨害告訴人之自由及並毆打告訴人，強令告訴人返還
    積欠之貨款等情，業據告訴人迭於警訊、偵查及本院訊問、審理時指訴明確，並
    有面額二十萬元之支票影本一紙附卷可佐，而告訴人確受有面部擦傷之傷害，亦
    有沈診所診斷證明書一紙在卷可證，被告雖以前揭情詞置辯，惟其夥同四名不詳
    姓名年籍之成年男子到告訴人住處時，在場之目擊者，即證人丁○○、丙○○、
    戊○○三人，既均迭於警訊、偵查及本院行調查證據程序時，證稱當天確實有看
    到告訴人遭被告等人持疑似手槍之物，自後方抵住腰部押出住處，並由其中一名
    男子駕駛告訴人之前開自用小客車共同離去，與告訴人指訴之情節互核大致相符
    ，且依常理，倘告訴人未遭剝奪行動自由，亦應無須在如此急迫之情形下，立刻
    將其前開自用小客車以二十萬元之代價讓渡予長興汽車商行，並返還予被告，加
    以被告自承當天其朋友確實曾因不滿告訴人欠錢不還而毆打告訴人等情，是應足
    認告訴人絕非如被告所稱係出於自願讓渡汽車而返還貨款，告訴人之指訴應可採
    信。至長興汽車商行之職員即證人己○○雖到庭證稱告訴人所有之前開自用小客
    車，價值約三十五萬元，且當場沒有看到被告受威脅，亦沒有感覺氣氛不對等語
    ，被告復一再辯稱沒有妨害自由及傷害犯行，否則不可能只向告訴人拿二十萬元
    云云，惟依證人己○○之證詞，既僅能證明被告在長興汽車商行內並未脅迫告訴
    人，而無法證明告訴人在長興汽車商行外，未遭被告等人剝奪行動自由，並出於
    自願始前往長興汽車商行讓渡前開自用小客車，且告訴人復陳稱係因僅積欠被告
    二十餘萬元，並非被告所稱之四十一萬元，故以二十萬元讓渡該前開小客車，則
    證人己○○之證詞及被告此部分之辯解，顯無法為有利於被告之認定。從而，本
    件至此事證已臻明確，被告犯行洵堪認定，應法加以論科。
二、核被告甲○○所為，係犯刑法第三百零二條第一項之以強押之非法方法，剝奪人
    之行動自由罪及同法第二百七十七條第一項之傷害罪。其與不詳姓名年籍之其他
    四名成年男子間，均有犯意聯絡及行為分擔，應論以共同正犯。又其所犯上開二
    罪間，犯意各別，行為互殊，犯罪構成要件亦不相同，應分論併罰。公訴意旨認
    被告所犯上開二罪間，有方法結果之牽連關係，應論以牽連犯，稍有未洽，應予
    敘明。爰審酌被告之犯罪手段及其生活狀況、品行、智識程度，雖犯後為圖脫免
    罪責而一再飾詞狡辯，惟衡量其係為取回遭告訴人拖欠貨款始為本件犯行之犯罪
    動機等一切情狀，分別量處如主文所示之刑，以示懲儆。末查被告前未曾受有期
    徒刑以上刑之宣告，有臺灣高等法院被告全國前案紀錄表可按，其因一時失慮，
    偶罹刑典，經此偵審程序後，當知所警惕，信無再犯之虞，本院因認所宣告之刑
    均以暫不執行為適當，併諭知緩刑三年，以啟自新。
三、至公訴意旨雖以告訴人遭被告等人強押入車牌號碼Ｐ三─０五一九號自用小客車
    後前往高雄市時，另遭其中一名不詳姓名年籍之成年男子，以制式九釐米子彈一
    枚強令其吞食，而認被告另與前開四名不詳姓名年籍成年男子，共同涉犯槍砲彈
    藥刀械管制條例第十二條第四項之未經許可持有子彈罪，惟按犯罪事實應依證據
    認定之，無證據不得推定其犯罪事實，刑事訴訟法第一百五十四條定有明文。經
    查：本件公訴人之所以認被告涉有共同未經許可持有子彈罪，無非係以告訴人之
    指訴及扣案之子彈一枚為論據之基礎，而扣案之子彈一枚經鑑結果，確係制式九
    釐米子彈，彈底標記為ACP 97 9mm LUGER，認具殺傷力，亦有內政部警政署刑事
    警察局八十八年七月五日刑鑑字第六四七八三號鑑驗通知書附卷可按，惟本件案
    發時間既為八十八年五月十四日，而告訴人則遲至同年月二十九日始持扣案之子
    彈報警究辦，則前開扣案之子彈是否即為案發當時告訴人遭強迫吞食之子彈，已
    非無疑。又告訴人雖另於本院行調查證據程序時，陳稱被迫吞食子彈時，並未將
    該子彈吞入腹內，而係將之含在舌下，待被告等人未查覺時，始藏放在褲袋內等
    語，惟證人丙○○、戊○○二人，既均待告訴人獲釋返回其前開住處後，始行離
    去，則依常情，告訴人應會向前開二證人提及受迫吞食子彈一事，然前開二證人
    迭於警訊、偵查及本院訊問時，完全未提及曾聽到告訴人訴說受迫吞食子彈一事
    ，亦未看到告訴人拿出前開子彈，故告訴人是否確曾受被告等人強迫吞食子彈，
    不無疑問。況依常理，強迫吞食子彈之舉應係威逼他人，以迫使他人屈服之一種
    手段，並不至於真叫受威逼之人吞下子彈，否則無異將一重要物證，置於受威逼
    之人之實力支配下，故本院在依職權查無其他證據足資證明告訴人此部分之指訴
    與事實相符，被告復否認此部分犯行之情形下，揆諸前揭規定，即不得遽論被告
    有何公訴人所指之共同未經許可持有子彈罪。茲因公訴意旨認被告此部分犯行與
    前揭論罪刑科之以強押之非法方法，剝奪人之行動自由罪，有牽連犯之裁判上一
    罪關係，爰不另為無罪之諭知，附此敘明。
據上論斷，應依刑事訴訟法第二百九十九條第一項前段，刑法第二十八條、第三百零
二條第一項、第二百七十七條第一項、第五十一條第十款、第七十四條第一款，罰金
罰鍰提高標準條例一條前段，判決如主文。
本案經檢察官王朝震到庭執行職務。
中      華      民      國    八十九    年     十一     月     十三     日
                                  臺灣高雄地方法院刑事第七庭
                                      法  官    劉傑民
右正本證明與原本無異。
如不服本判決，應於判決送達後十日內，向本院提出上訴狀。
                                      書記官    林豐富
中    華    民    國      八十九      年      十一      月      十五    日
附錄本案論罪法條：
刑法第三百零二條第一項
私行拘禁或以其他非法方法，剝奪人之行動自由者，處五年以下有期徒刑、拘役或三
百元以下罰金。
刑法第二百七十七條第一項
傷害人之身體或健康者，處三年以下有期徒刑，拘役或一千元以下罰金。


司法院資訊處製作；財團法人民間司法改革基金會備份。
